【裁判字號】    89,訴,89
【裁判日期】    891128
【裁判案由】    偽造文書等
【裁判全文】
臺灣花蓮地方法院刑事判決                        八十九年度訴字第八九號
    公  訴  人  臺灣花蓮地方法院檢察署檢察官
    被      告  丙○○
                丁○○
右列被告因偽造文書等案件，經檢察官先後提起公訴（八十七年度偵字第二八六四號
、八十八年度偵字第二三七八號），本院合併審理後判決如左：
    主  文
丙○○、丁○○共同連續行使偽造之私文書，足以生損害於公眾及他人，各處有期徒
刑伍月。偽造之八十二年四月二十七日及八十二年十月十三日抵押權設定契約書二份
上「李秀娘」之署押貳枚均沒收。又共同意圖為自己不法之利益，而竊佔他人之不動
產，各處有期徒刑肆月。均應執行有期徒刑捌月，均緩刑肆年。偽造之八十二年四月
二十七日及八十二年十月十三日抵押權設定契約書二份上「李秀娘」之署押貳枚均沒
收。
    事  實
一、丙○○、丁○○二人為同居關係，因丁○○向乙○○借款無力清償，竟共同基於
    概括之犯意，未徵得丙○○之婆婆李秀娘同意，先於民國八十二年四月二十六日
    ，利用李秀娘（民國前四年五月三日生）老邁之機會，以不詳之方法，取得李秀
    娘所有之印鑑章、花蓮縣壽豐鄉○○段一二五五、一二五六地號（重測前為壽段
    七○一之十四、十五地號）、壽豐鄉壽段第七０一之十六號等三筆土地所有權狀
    等證件後，交付不知情之乙○○轉交亦不知情之代書曾惠滿，使曾惠滿代為填寫
    李秀娘同意設定金額新台幣（以下同）二百萬元之抵押權設定契約書予乙○○，
    並簽署李秀娘署押及盜用李秀娘印鑑章於其上，再持往花蓮地政事務所交付承辦
    之公務員於八十二年四月三十日登載於公務掌管之土地登記簿上，再將前開印鑑
    章等資料交還李秀娘。復於八十二年十月十三日，丙○○、丁○○以同樣方法，
    再次取得李秀娘所有之花蓮縣壽豐鄉壽段七○一之十六地號土地所有權狀再交付
    乙○○辦理設定一百五十萬元之抵押權予乙○○之姊張月華，並交由不知情之代
    書曾惠滿以同上之方式偽造金額為一百五十萬元之抵押權設定契約書後持往花蓮
    地政事務所交付承辦之公務員於八十二年十月十五日登載於土地登記簿上，足生
    損害於李秀娘及地政機關管理地籍資料之正確性。嗣於八十四年二月間，因丙○○、丁○○無法清償欠款，經乙○○向李秀娘催討後，李秀娘始得知上情，方同
    意將前開土地移轉所有權予與乙○○。
二、丙○○、丁○○明知前開花蓮縣壽豐鄉○○段一二五五、一二五六地號、壽豐鄉
    ○段第七０一之十六號三筆土地及其上門牌號碼為花蓮縣壽豐鄉○○村○○路○
    段五七號之房屋（未為所有權第一次登記），已於八十四年二月間移轉為乙○○
    所有，並於八十四年間經由乙○○向本院聲請強制執行，強制丙○○、丁○○遷
    離上開房地後，詎丙○○、丁○○二人竟於八十五年底（起訴書誤載為於法院強
    制執行後約一個月），共同基於意圖為自己不法之利益，趁乙○○不注意之際，
    自上址房屋未上鎖之後門搬入屋內供二人使用居住而竊佔上開房地。
三、案經乙○○告訴及臺灣花蓮地方法院檢察署檢察官自動檢舉偵查起訴。
    理  由
一、犯罪事實一之部分，訊據被告丙○○、丁○○均矢口否認前揭犯行，均辯稱：土
    地所有權狀及印鑑章均由李秀娘之子甲○○在保管，辦理抵押權設定之前，我們
    有先告訴甲○○，甲○○有同意我們拿去抵押借錢云云，然查，被告丙○○、丁○○於偵查中、本院調查之初均坦承設定抵押權之前未告知李秀娘，李秀娘亦未
    同意設定抵押權等情明確，並據證人甲○○於偵查中及本院調查時迭次證述不知
    設定抵押權給乙○○，直至乙○○前來催討時始知上情明確（八十五年度偵字第
    三三三０號第四三、八十、一百頁、八十七年度偵續字第四八頁），並有八十二
    年四月二十七日土地登記申請書、抵押權設定契約書、八十二年四月二十六日印
    鑑登記申請書、印鑑證明申請書（八十五年度偵字第三三三０號第六五、六六頁
    ）、印鑑證明、八十二年十月十三日土地登記申請書、抵押權設定契約書、八十
    二年十月十三日印鑑證明申請書、印鑑證明、委託書、（八十五年度偵字第三三
    三０號第六七、六八頁）八十四年二月六日李秀娘、甲○○、丁○○等人同意讓
    與七０一之一四、一五、一六等土地之協議書影本在卷可按，事證明確，被告二
    人事後所辯無非卸責之詞，不足採信，彼等此部分之犯行洵堪認定。
二、犯罪事實二之部分，業據被告丙○○、丁○○二人坦承不諱，核與被害人乙○○
    指訴之情節相符，並有土地登記簿謄本影本三紙、土地建築改良物買賣所有權移
    轉契約書影本乙份、台灣花蓮地方法院檢察署檢察官八十五年度偵字第二一０二
    、二三三一號不起訴處分書乙份、現場照片二十一幀等在卷可按，事證明確，被
    告二人竊佔犯行亦堪認定。
三、核被告二人所為，均係犯刑法第二百十條、第二百十六條行使偽造私文書罪、第
    二百十四條使公務員登載不實罪、第三百二十條第二項、第一項竊佔罪。被告二
    人間有犯意聯絡及行為分擔，應論以共同正犯。彼等利用不知情之乙○○、曾惠
    滿偽造不實之抵押權設定契約書，而使公務員登載於職務上所掌管之文書上，為
    間接正犯。又被告二人偽造私文書之低度行為應為行使之高度行為所吸收，偽造
    李秀娘署押及盜用印章為偽造私文書罪之部分行為，均不另論罪。所犯行使偽造
    私文書罪與使公務員登載不實罪間，有方法結果之牽連關係，應從一重依行使偽
    造私文書罪論處。被告二人先後多次偽造文書之犯行，時間緊接，罪名與構成要
    件相同，顯係基於概括之犯反覆為之，應依連續犯之規定論以一罪，並加重其刑
    。被告二人所犯行使偽造私文書罪與竊佔罪間，犯意各別，構成要件互不相同，
    應分論併罰。爰審酌被告二人之素行，犯罪之動機、目的、手段等一切情狀，分
    別量處如主文所示之刑。查被告二人前未曾受有期徒刑以上刑之宣告，有台灣花
    蓮地方法院檢察署刑案資料查註紀錄表二紙附卷可稽，彼等犯罪後已自動搬離上
    址，已知錯誤，有悔改之意，本院認其經此科刑教訓後，當知警惕，無再犯之虞
    ，因認彼等所宣告之刑，以暫不執行為適當，併予宣告緩刑四年，以啟自新。又
    被告二人先後偽造之八十二年四月二十七日、八十二年十月十三日抵押權設定契
    約書二份均已交付行使，已非被告二人所有，爰不另為沒收之諭知，然其上偽造
    之李秀娘署押二枚，仍應依刑法第二百十九條之規定宣告沒收。
據上論結，應依刑事訴訟法第二百九十九條第一項前段，刑法第二百十條、第二百十
六條、第二百十四條、第二百十九條、第三百二十條第二項、第一項、第二十八條、
第五十五條、第五十六條、第五十一條第五款、第七十四條第一款，判決如主文。
中      華      民      國    八十九      年    十一    月    二十八    日
                              臺灣花蓮地方法院刑事庭
                                  法  官  林  碧  玲
右正本證明與原本無異。
如對本判決不服，應於送達後十日內，向本院提出上訴狀。（應抄附繕本）告訴人或
被害人如對於本判決不服者，應具備理由請求檢察官上訴，其上訴期間之計算係以檢
察官收受判決正本之日期為準。
                                  法院書記官
中      華      民      國    八十九      年    十一    月    二十九    日
附錄本判決論罪之法律條文：
刑法第二百十條：
偽造、變造私文書，足以生損害於公眾或他人者，處五年以下有期徒刑。
刑法第二百十六條：
行使第二百十條至第二百十五條之文書者，依偽造、變造文書或登載不實事項或使登
載不實事項之規定處斷。
刑法第三百二十條第一項、第二項：
意圖為自己或第三人不法之所有，而竊取他人之動產者，為竊盜罪，處五年以下有期
徒刑、拘役或五百元以下罰金。
意圖為自己或第三人不法之利益，而竊佔他人之不動產者，依前項之規定處斷。
前二項之未遂犯罰之。


司法院資訊處製作；財團法人民間司法改革基金會備份。
